最高法院民事裁定　　　　　　　　　　111年度台上字第633號
上　訴　人　曾煦培
訴訟代理人　吳中和律師
　　　　　　彭冠寧律師
被 上訴 人　游茂松
上列當事人間請求確認本票債權不存在等事件，上訴人對於中華
民國110年10月26日臺灣高等法院臺中分院第二審判決（110年度
上字第209號），提起上訴，本院裁定如下：
    主  文
上訴駁回。
第三審訴訟費用由上訴人負擔。
    理  由
按上訴第三審法院，非以原判決違背法令為理由，不得為之；又
判決不適用法規或適用不當者，為違背法令；且提起上訴，上訴
狀內應記載上訴理由，表明原判決所違背之法令及其具體內容，
暨依訴訟資料合於該違背法令之具體事實，其依民事訴訟法第46
9條之1規定提起上訴者，並應具體敘述為從事法之續造、確保裁
判之一致性或其他所涉及之法律見解具有原則上重要性之理由。
同法第467條、第468條、第470條第2項定有明文。是當事人提起
上訴，如依同法第469條之1規定，以原判決有第469 條以外其他
不適用法規或適用不當為理由時，其上訴狀或理由書應表明該判
決所違背之法令條項，或有關司法院解釋或憲法法庭裁判字號，
或成文法以外之習慣或法理、法則等及其具體內容，暨係依何訴
訟資料合於該違背法令之具體事實，並具體敘述為從事法之續造
、確保裁判之一致性或其他所涉及之法律見解具有原則上重要性
之理由。上訴狀或理由書如未依上述方法表明，或其所表明者與
上開法條規定不合時，即難認為已合法表明上訴理由，其上訴自
非合法。本件上訴人對於原判決提起上訴，雖以該判決有第 469
條以外之違背法令為由，惟核其上訴理由狀所載內容，係就原審
取捨證據、認定事實、適用法律之職權行使，所論斷：綜合兩造
之不爭執事項，被上訴人之陳述，證人曾湘怡之證言，及丙本票
訴訟之彙算本息歷程資料、和解筆錄內容，佐以兩造借款往來與
票據簽發之關聯、上訴人就同一借款而持有複數票據情形各節，
參互觀之，堪認上訴人並未證明被上訴人簽發丙本票所擔保之借
款債權，與丁票據、甲本票原因關係債權為不同筆之借款。職是
，被上訴人簽發丙本票之原因關係，係與甲本票原因關係所擔保
之借款債權為同一筆。且丙本票原因關係之借款債權，已於丙本
票訴訟事件達成和解，由被上訴人給付新臺幣13萬5,079 元而清
償。從而，被上訴人請求確認上訴人就甲本票之債權不存在，及
上訴人不得持系爭本票裁定關於准許甲本票部分為執行名義，對
被上訴人之財產為強制執行部分，均有理由，應予准許等情，指
摘為不當，並就原審已論斷或其他與判決結果無礙事項，泛言未
論斷或論斷錯誤、違反論理及經驗法則，而非表明依訴訟資料合
於該違背法令之具體事實，且未具體敘述為從事法之續造、確保
裁判之一致性或其他所涉及之法律見解具有原則上重要性之理由
，難認已合法表明上訴理由。依首揭說明，應認其上訴為不合法
。末查，原判決6頁第21列關於「差距僅4千元」部分，當為「差
距僅1萬4千元」之誤寫或誤算，應由原審裁定更正，附此說明。
據上論結，本件上訴為不合法。依民事訴訟法第481條、第444條
第1項、第95條、第78條，裁定如主文。
中    華    民    國   111    年    3     月    16    日
                      最高法院民事第三庭
                          審判長法官  沈  方  維  
                                法官  張  競  文  
                                法官  陳  麗  芬  
                                法官  方  彬  彬  
                                法官  鍾  任  賜  
本件正本證明與原本無異
                                      書  記  官
中    華    民    國   111    年    3     月    29    日